【裁判字號】    97,上易,1806
【裁判日期】    970821
【裁判案由】    傷害等
【裁判全文】
臺灣高等法院刑事判決                97年度上易字第1806號
上  訴  人  臺灣臺北地方法院檢察署檢察官
上  訴  人
即  被  告  甲○○
選任辯護人  蔡文玉律師
上列上訴人因被告傷害等案件，不服臺灣臺北地方法院97年度易
字第371號，中華民國97年6月16日第一審判決（起訴案號：臺灣
臺北地方法院檢察署96年度偵字第24159號），提起上訴，本院
判決如下：
    主  文
原判決關於毀損部分撤銷。
甲○○損壞擋風玻璃陸片，足以生損害於他人，處拘役伍拾日，
如易科罰金，以新臺幣壹仟元折算壹日。
其他上訴駁回。
上開撤銷改判部分與上訴駁回部分，應執行拘役玖拾伍日，如易
科罰金，以新臺幣壹仟元折算壹日。
    事  實
一、緣甲○○原係東京通運有限公司（下簡稱東京公司，設於臺
    北市○○區○○路195號5樓，負責人陳豐田）之司機，惟於
    離職時與公司涉訟，心生不滿，竟：
（一）利用96年10月7日夜間臺北市○○區○○街80號東京公司
      停車場因防颱準備而未將停車場大門關閉之機會，於96年
      10月7日下午9時30分許，進入東京公司停車場，持硬物接
      續敲毀東京公司所有車號A5－858（起訴書誤載為AB－858
      ）、086－AA、428－MM、A5－137、251－MM、349－MM車
      輛前擋風玻璃（計6片），致令不堪使用。
（二）隨後停車場管理員乙○○趕至後大聲喝止、並上前追趕至
      臺北市○○區○○街、景豐街口，甲○○見乙○○糾纏不
      休，竟另基於傷害之故意，以前揭硬物捶打乙○○之右前
      臂、腹部，待乙○○不支倒地而抱住甲○○雙腿以阻止離
      去，甲○○竟接續以強力拖拉移動，使陳敏雙膝與地面摩
      擦，致乙○○受有右前臂浮腫挫傷（3×4公分）、腹部、
      左上腹紅腫（直徑4公分）、雙膝擦挫傷（各3×3公分）
      等傷害。
二、案經被害人東京公司及乙○○訴由臺北市政府警察局文山第
    二分局報告臺灣臺北地方法院檢察署檢察官偵查後起訴。
    理  由
一、訊據上訴人即被告甲○○（下稱被告）就其於上揭時地於被
    害人東京公司停車場門口遇見被害人乙○○，後與被害人乙
    ○○二人發生肢體推拉、推開被害人乙○○抱住之雙腳後離
    去等事實，於原審、本院審理時均坦承不諱，惟仍矢口否認
    有何毀損、傷害之犯行，辯稱：伊僅於停車場門口抄錄車號
    ，並未進入停車場，亦未攜帶任何鐵鎚等鈍器毀損車輛，後
    即於門口遇見乙○○，乙○○一路跟蹤、阻止離去，伊僅以
    手推開乙○○雙手，並無拖拉乙○○，乙○○所受傷害與伊
    無涉云云。經查：
（一）毀損部分：
    1.被告於前揭時地持硬物鈍器，敲毀被害人東京公司所有車
      號A5－858、086－AA、428－MM、A5－137、251－MM、349
      －MM車輛前擋風玻璃（計6片）一節，業據證人即目擊證
      人乙○○證述明確，並有車輛毀損照片（見偵查卷第14頁
      以下）、現場照片（見偵查卷第56頁以下）等在卷可稽，
      堪以認定。
    2.被告雖辯稱：僅於現場抄錄車號並未進入停車場云云。惟
      ：
      (1)被告現場敲擊車輛之事實，業據證人乙○○於原審具結
        證稱：現場目擊停車場內穿雨衣、戴安全帽者拿工具敲
        遊覽車擋風玻璃，後該毀損者跑出停車場時，即見係被
        告，即在後追趕、喊叫，為阻止被告離去雙方尚生肢體
        衝突等語（見原審97年6月2日筆錄第3頁），倘非被告
        所為，被告何以急於離去現場、甚至與被害人乙○○發
        生肢體拉扯？
      (2)復被告自承：伊並未持任何照明設備等語（見原審97年
        6月2日筆錄第14頁），而細觀本件卷附車輛照片（參見
        偵查卷第56、60頁）：夜間、無相當照明光線照明下，
        停於停車場之6輛車輛，前開6輛車牌又均係「紅底白字
        」等情相參，以站立於停車場門口，實難清晰見得車輛
        車牌號碼。
      (3)再經原審詢問被告自稱之「至現場主要目的、細心抄錄
        」之車牌狀況，被告竟稱「確認為白底紅字」（見原審
        97年6月2日筆錄地15頁），竟無法確定其細心抄錄之車
        牌情形？
      (4)則被告所辯：事發時至現場目的僅為抄錄車號云云，顯
        不足採。
    3.另被告質疑證人乙○○至現場原因一節，然業據證人乙○
      ○證稱：因接獲斷電報知器通知故至先場察看等語，並有
      與之陳述相合之斷電報知器合作廠商戈揚科技股份有限公
      司97年5月30日陳報狀、及附件「衛星犬（R168）企業車
      隊管理」服務合約書在卷可稽，輔以現場確實裝有相關斷
      電、監視系統照片（見偵查卷第58頁）可資相佐，是雖因
      已逾斷電報知器保存期限而無法提供斷電報知紀錄，然仍
      足認定證人乙○○確實因現場電源不正常顯示而接獲通知
      至現場察看等情，至斷電報知器報知原因則與本件無涉，
      附此陳明。
    4.另按認定犯罪事實所憑之證據，雖不以直接證據為限，然
      必須該項證據對於待證事實確能供證明之資料，始堪採取
      。認定犯罪事實所憑之證據，並不以直接證據為限，即綜
      合各種間接證據，本於推理作用，為其認定犯罪事實之基
      礎，仍非法所不許。認定犯罪事實所憑之證據，不僅指直
      接證據而言，間接證據亦包含在內，綜核各種間接證據，
      依其所得心證而為事實之判斷，此項判斷，既難指為顯違
      事理，即不容指為違法。最高法院22年上字第3632號、27
      年滬上字第64號、29年上字第3362號分別著有判例可資參
      照。雖證人乙○○於原審審理中曾證稱：251－MM、及349
      －MM車號遭毀損之情節，其並未親眼目擊等語，惟衡諸
      251－MM、349－MM車號遭毀損之狀況與被害人東京公司所
      有車號A5－858、086－AA、428－MM、A5－137等車受損之
      狀況同為車輛前擋風玻璃遭人砸毀，且手法、高度均相仿
      ，此有卷附之照片可資參照；再參以251－MM、349－MM二
      車所停放之位置亦離A5－858、086－AA、428－MM、A5－
      137等車所停放之位置亦屬相近，僅A5－858、086－AA、
      428－MM、A5－137係停放於景豐街80號停車場內，而251
      －MM、349－MM二車係停放同路（景豐街）鄰近之巷口爾
      ，依該時間、地緣關聯性，另再參以景豐街停車場內尚有
      其他車輛停放，而僅被害人東京公司所有上揭車輛遭砸，
      是綜合上開事證判斷，應認251－MM、349－MM二車之損壞
      ，亦應係與被害人東京公司有勞資糾紛之被告所為無訛。
      證人乙○○雖於原審審理中所稱未親眼目擊251－MM、及
      349－MM車號遭毀損等語，於法尚無以資為被告有利之認
      定。
（二）傷害部分：
    1.被告於前揭時地持硬物鈍器捶打告訴人乙○○倒地後，更
      強行拖拉抱住被告雙腳之告訴人，致被害人受有右前臂浮
      腫挫傷（3×4公分）、腹部、左上腹紅腫（直徑4公分）
      、雙膝擦挫傷（各3×3公分）等傷害一節，除據被告於原
      審、本院審理時坦承：確實雙方生有肢體拉扯等情明確外
      ，並經證人即告訴人乙○○於本院具結證述明確，核與證
      人目擊證人劉松平證稱：因聽聞外面吵吵鬧鬧故出門察看
      ，即見被告、告訴人二人抱著打架等語（見原審97年5月
      12日筆錄第10、12、14頁情節相合）；
    2.復被害人乙○○於事發當日9時46分直接在現場由救護車
      送至臺北市立萬芳醫院就診，診斷為新傷、鈍器傷，受有
      右前臂、腹部、雙膝挫傷等傷害等情，業經原審函詢臺北
      市立萬芳醫院查詢屬實，並有該院97年5月5日萬院醫病字
      第0970003084號函及附件病歷資料、臺北市立萬芳醫院診
      斷證明書在卷可稽（見偵查卷第22頁）。細觀被害人之受
      傷情節：
      (1)被害人右上腹部與右前臂傷其「直徑」（應有類似圓形
        之傷痕）均同為3 至4 公分，與被害人所稱「圓形類似
        鐵鎚鈍器」所傷情節相合；
      (2)而被害人雙膝蓋圓形對稱型傷痕，亦與被害人所稱「雙
        腳於地面遭拖拉」所傷情節相符；
      (3)且被害人係由救護車在現場直接送至醫院，並未再至其
        他現場、未脫離消防局人員可得自行製造傷口等情，有
        臺北市政府消防局救護紀錄表在卷可稽（附於前開病歷
        表內）；
      (4)被害人傷勢，業經診治醫生認定係「新傷、鈍器傷」；
      (5)是被告毆打被害人致傷乙節，堪以認定。
    3.被告雖辯稱：並未持硬物鈍器、亦無拖拉被害人云云，惟
      以前開車輛擋風玻璃遭損情形，及被害人右上腹部、右前
      臂傷勢為醫師診斷情形等相參，適足認定被告持有得敲損
      擋風玻璃之硬物鈍器。復被告雖於本院準備程序前均矢口
      否認有何經被害人抱住雙腿之情形，惟至於本院審理時亦
      已承認：被害人確實後來抱住被告雙腿等語（見原審97年
      5月12日、6月2日筆錄），核與證人乙○○證稱：為阻止
      被告離去方抱住被告大腿，有用手去撥等語相合，是以被
      害人為阻止被告離去而緊抱大腿之行為、佐以雙膝受傷程
      度，已足以認定被告拖拉被害人之行為。是被告所辯顯不
      足採。
（三）綜上所述，本件事證明確，被告所辯顯不足採，犯行洵堪
      認定，應予依法論科。
二、核被告就事實(一)之部分之所為係犯刑法第354條毀損器物罪
    ；就事實(二)之部分之所為係犯刑法第277條第1項傷害罪。被
    告於同時地接續砸毀上述6輛車之擋風玻璃，應係基於同一
    犯意之接續實施，為接續犯，僅論以一罪。被告所犯上開二
    罪，犯意個別，行為互殊，應分論併罰。
三、原審就傷害部分，以被告事證明確，而適用刑法第刑法第
    277條第1項之規定，並審酌被害人乙○○受傷情形，復參酌
    被告其餘之犯罪動機、目的、犯罪時所受之刺激、犯罪之手
    段、犯人之生活狀況、品行、智識程度、犯人與被害人平日
    之關係、犯罪所生之危險或損害、犯罪後之態度等一切情狀
    ，量處被告拘役50日，並諭知易科罰金之折算標準，為以新
    臺幣1000元折算1日。核其認事、用法均無違誤，量刑亦稱
    妥適。被告上訴意旨，仍執陳詞，否認此部分犯行，尚無可
    採，其此部分上訴，為無理由，應予駁回。
四、原審就毀損部分，以被告事證明確而予論科，固非無見。惟
    查被告本件毀損之車輛計有6輛，原審竟認被告毀損之車輛
    僅有4輛，此部分事實認定，顯有未洽。檢察官上訴意旨，
    就此指摘原判決不當，求予撤銷改判，為有理由，應由本院
    將原判決關於毀損部分撤銷。爰審酌被告為一般民事訴訟，
    不思正途解決，竟挾怨報復，且迄本件辯論終結，均未能坦
    然悔悟，就其所為均未能與被害人達成和解、未能賠償被害
    人損失，再衡量被害人東京公司受損6面擋風玻璃、復參酌
    被告其餘之犯罪動機、目的、犯罪時所受之刺激、犯罪之手
    段、犯人之生活狀況、品行、智識程度、犯人與被害人平日
    之關係、犯罪所生之危險或損害、犯罪後之態度等一切情狀
    ，判處如主文第2項所示之刑，並諭知易科罰金之折算標準
    。並與上訴駁回之部分定其應執行之刑，以示懲儆。
五、另被告持為毀損、傷害之硬物鈍器，為何人所有不明，且未
    扣案，是否遺棄不明，亦無證據認定係違禁物品，故不予宣
    告沒收，併此敘明。
據上論斷，應依刑事訴訟法第369條第1項前段、第364條、第368
條、第299條第1項前段，刑法第354條、第41條第1項前段、第51
條第6款，刑法施行法第1條之1，判決如主文。
本案經檢察官黃全祿到庭執行職務。
中    華    民    國    97    年    8     月    21    日
                  刑事第二十庭審判長法  官  楊貴雄
                                    法  官  林立華
                                    法  官  林銓正
以上正本證明與原本無異。
不得上訴。
                                    書記官  陳玲憶
中    華    民    國    97    年    8     月    21    日
附錄：本案論罪科刑法條全文
中華民國刑法第354條
（毀損器物罪）
毀棄、損壞前二條以外之他人之物或致令不堪用，足以生損害於
公眾或他人者，處2年以下有期徒刑、拘役或5百元以下罰金。


司法院資訊處製作；財團法人民間司法改革基金會備份。
